【裁判字號】    99,交上更(一),1
【裁判日期】    990915
【裁判案由】    業務過失致死
【裁判全文】
臺灣高等法院高雄分院刑事判決     99年度交上更(一)字第1號
上  訴  人  臺灣屏東地方法院檢察署檢察官
被      告  巴東瑞
選任辯護人  張永昌律師
            陳煜昇律師
上列上訴人因被告過失致死案件，不服臺灣屏東地方法院95年度
交訴字第92號中華民國96年2 月27日第一審判決（起訴案號：臺
灣屏東地方法院檢察署95年度偵字第4029號），提起上訴，判決
後，經最高法院發回更審，本院判決如下：
    主  文
原判決撤銷。
巴東瑞犯過失致人於死罪，處有期徒刑玖月。
    事  實
一、巴東瑞於民國94年10月4 日清晨6 時許，欲前往「簡義鋒」
    處應徵擔任砂石車司機途中，駕駛車牌號碼6609-JQ 號自小
    客車搭載其妻柯雅玲，沿屏東縣屏東市未劃標線之大湖路由
    北往南方向行駛，行經該路段編號「頂庄支7 號」電線桿前
    （即與某無名產業道路路口處），本應注意汽車除行駛於單
    行道或指定行駛於左側車道外，在未劃標線之道路，應靠右
    行駛，且車輛行駛時，駕駛人應注意車前狀況，隨時採取必
    要之安全措施及轉彎車應讓直行車先行，而依當時天氣晴、
    日間自然光線、路面乾燥、無缺陷又無障礙物、視距良好，
    客觀上並無不能注意之情形，竟疏未注意車前狀況，且於接
    近上開路口前時，即先行靠大湖路左側行駛，欲左轉彎駛入
    上開產業道路，致使對向騎乘車牌號碼NH3-708 號重型機車
    （下稱「系爭機車」）、沿大湖路由南往北方向行駛而來之
    林庭薇，因閃避不及而人車倒地向前滑行後，復擦撞巴東瑞
    所駕駛上開自小客車之右前方保險桿下方及右前輪外側，林
    庭薇因而受有右側硬腦膜下出血、左側硬腦膜外出血及左股
    骨骨折等傷害，雖經送醫急救，但仍於同年10月7 日不治死
    亡。巴東瑞於肇事後留在現場，且主動向據報前往現場處理
    之員警供承肇事犯罪，自首並接受裁判。
二、案經臺灣屏東地方法院檢察署檢察官據報相驗後，簽分偵查
    起訴。
    理  由
一、按被告以外之人於審判外之言詞或書面陳述，除法律有規定
    者外，不得作為證據，刑事訴訟法第159 條第1 項定有明文
    ；被告以外之人於審判外之陳述，雖不符同法第159 條之1
    至159 條之4 之規定，而經當事人於審判程序同意作為證據
    ，法院審酌該言詞陳述或書面陳述作成時之情況，認為適當
    者，亦得為證據。查本案檢察官所引以證人劉明捷、柯雅玲
    、簡義鋒、林金木警詢之陳述及卷附其他之書面證據，均為
    被告以外之人於審判外之言詞或書面陳述，既經被告於本院
    準備程序時表示無意見，而未於言詞辯論終結前聲明異議，
    本院審酌上開證據作成時並無違法取得之情形，且對被告涉
    嫌業務過失致死罪嫌之待證事實，具有相當之關聯性，認為
    適當，依上開說明，自得為證據。
二、上揭事實，業據被告巴東瑞於本院及原審審理中坦承不諱，
    並有道路交通事故現場圖暨調查報告表(一)、(二)、事故現場及
    車損照片、國仁醫院診斷證明書在卷足稽。而被害人林庭薇
    確因本案事故受有因而受有右側硬腦膜下出血、左側硬腦膜
    外出血及左股骨骨折等傷害，終於同年10月7 日不治死亡乙
    節，業經臺灣屏東地方法院檢察署檢察官督同法醫師相驗明
    確，並製有相驗屍體證明書、驗斷書、相驗照片、勘驗筆錄
    等附卷足憑；且依上開事故現場圖所示，當時天候晴、光線
    視距良好、路面正常、無障礙物，而被告當時精神狀況又無
    不能注意之情事，詎被告竟疏未注意而造成本案事故，則被
    告自有過失，且核與被害人林庭薇死亡結果，具有相當因果
    關係。綜上，足認被告之上開自白合於事實，且有上開事證
    堪以佐證；被告事證明確，其上揭過失致人於死犯行至堪認
    定。至於本院前審依職權送請逢甲大學車輛行車事故鑑定研
    究中心鑑定，經該中心鑑定結果，認「實際以機車與曳引車
    （車號X5-848）發生碰撞之機率最高。‧‧‧其理由為機車
    正面撞擊曳引車，因其鋼板甚厚，否則無法產生前車頭斷裂
    與前叉內縮之現象；此說明其後自小客車（車號6609-JQ ）
    右前側葉子板刮痕為水平走向，其凹陷並不嚴重當不是此次
    碰撞所造成。研判為事故後再將該車開往此處製造碰撞之現
    象。」乙節（見本院前審卷第58-63 頁、67至71頁之鑑定報
    告）；惟查，依道路交通事故現場圖暨調查報告表所載，本
    件車禍發生時間係94年10月4 日6 時5 分；而被告於同日6
    時16分，即以其所有門號0000000000號手機撥打119 報案，
    救護車於同日6 時23分到達現場等情，有上開道路交通事故
    現場圖暨調查報告表及屏東縣消防局緊急傷病送醫服務登記
    簿（由護士林郁秋記載）附卷可稽（見相驗卷第16至18頁、
    原審卷第79頁）；另據證人即當場處理之警員張宗景於原審
    及本院審理中分別證稱：當天早上6 時10幾分接到報案，約
    20分到現場；到現場時，被害人已經送到醫院，當時還有砂
    石車、自小客車（及被告）、民眾機車、腳踏車亦在現場等
    語（見原審卷第87頁背面、本院卷第92頁），是被告於短短
    十幾分內，依理根本不可能離開事故現場而至他處將其上開
    自小客車開往現場，再製造自小客車與機車之碰撞；況上開
    曳引車（車號X5-848）係劉明捷恰於事故發生後駕駛至現場
    乙節，亦據證人劉明捷於原審審理中證述甚明（見原審卷第
    91頁），亦即當時被告並未駕駛該曳引車。從而上開逢甲大
    學車輛行車事故鑑定研究中心鑑定報告，顯與事實不合，礙
    難採信，併此敘明。
三、核被告所為，係犯刑法第276 條第1 項之過失致人於死罪。
    雖公訴意旨認被告巴東瑞考領有職業聯結車駕駛執照，受雇
    於「簡義鋒」（起訴書誤載為「簡易峰」），擔任砂石車司
    機負責載運砂石，為從事駕駛業務之人，因認被告上揭過失
    行為，係涉犯刑法第276 條第2 項之業務過失致人於死罪云
    云。然查，當時駕駛該車號X5-848號營業曳引車至現場之駕
    駛人係劉明捷；而該營業曳引車之靠行公司（威昇貨運有限
    公司）或車主簡義鋒均未曾雇用被告為聯結車之司機等事實
    ，業據證人劉明捷、簡義鋒於原審及警詢中證述甚明（見原
    審卷第91頁、第82頁），並有威昇貨運有限公司出具之函文
    在卷可稽（見原審卷第80頁），是被告當時既未駕駛上開營
    業曳引車，且未受雇於簡義鋒或威昇貨運有限公司為聯結車
    之司機，即無於上班途中而發生車禍之情事。準此，被告當
    時雖領有職業聯結車駕駛執照，但因當時無執行業務之情事
    ，自無業務上過失之可言，因而公訴人上開指訴，容有誤解
    ；惟起訴事實與上開有罪事實之基本社會事實同一，爰變更
    起訴法條。又被告於肇事後留在現場，且主動向據報前往現
    場處理之員警供承肇事犯罪乙節，業據證人即當場處理之警
    員張宗景於本院審理中證述明確（見本院卷第93頁），並有
    交通事故肇事人自首情形紀錄表1 份在卷可資佐據（見相驗
    卷第21頁），是以被告對於未經發覺之各罪自首而接受裁判
    ，應依刑法第62條前段之規定，減輕其刑（按該條文前段原
    規定：對於未發覺之罪自首而受裁判者，減輕其刑。但依94
    年2 月2 日公告而95年7 月1 日施行之修正條文，則規定為
    ：對於未發覺之罪自首而受裁判者，『得』減輕其刑。是比
    較新舊法規定，仍依被告行為時之法律較有利於被告，即依
    刑法第2 條第1 項前段，適用行為時之法律）。
四、原審遽為被告無罪之判決，容有不當；檢察官據告訴人之請
    求提起上訴，指摘原審為無罪之判決不當，為有理由，自應
    由本院將原判決撤銷改判。爰審酌被告因一時之不慎，致令
    本案事故發生，並因而造成被害人之此等重大且無法回復之
    死亡結果，又迄今未與被害人家屬達成和解而賠償渠等損失
    （按被告於本院審理期日允諾先行給付40萬元，但仍未為給
    付）；惟念被告於審理中自始坦承犯行，及被告教育程度為
    高中畢業、家庭經濟狀況小康等一切情狀，量處有期徒刑9
    月。
據上論結，應依刑事訴訟法第369 條第1 項前段、第364 條、第
299 條第1 項前段、第300 條，刑法第2 條第1 項前段、第276
條第1 項，修正前刑法62條前段，判決如主文。
本案經檢察官高大方到庭執行職務。
中    華    民    國    99    年    9     月    15    日
                  刑事第四庭    審判長法  官  蕭權閔
                                      法  官  陳吉雄
                                      法  官  吳進寶
如不服本判決，應於判決送達後10日內向本院提出上訴狀，其未
敘述理由者並應於提出上訴狀後10日內向本院補提理由書（應附
繕本）。
中    華    民    國    99    年    9     月    15    日
                                      書記官  齊椿華
附錄本件判決論罪科刑法條：
刑法第276 條：
因過失致人於死者，處2 年以下有期徒刑、拘役或2000元以下罰
金。
從事業務之人，因業務上之過失犯前項之罪者，處5 年以下有期
徒刑或拘役，得併科3000元以下罰金。

司法院資訊處製作；財團法人民間司法改革基金會備份。
